【裁判字號】    99,交聲,1261
【裁判日期】    990531
【裁判案由】    聲明異議
【裁判全文】
臺灣高雄地方法院交通事件裁定        99年度交聲字第1261號
原處分機關  交通部公路總局高雄區監理所
異  議  人
即受處分人  甲○○
上列受處分人因違反交通道路管理處罰條例案件，對於交通部公
路總局高雄區監理所中華民國99年4 月26日所為之處分（原處分
案號：高監營裁字第裁80-N00000000號），聲明異議，本院裁定
如下：
    主  文
原處分撤銷。
甲○○汽車駕駛人經依道路交通管理處罰條例第三十五條第一項
規定吊扣駕駛執照，並於吊扣期間再有同條項情形，處吊銷（各
車級車類）駕駛執照，應參加道路交通安全講習。
    理  由
一、本件原處分機關交通部公路總局高雄區監理所（下稱原處分
    機關）處分意旨略以：異議人即受處分人（下稱受處分人）
    甲○○於民國98年10月24日15時13分許，騎乘車牌號碼
    WCP-253 號輕型機器腳踏車，行經高雄縣鳳山市○○路與王
    生明路交岔路口之際，因飲用酒類後已不能安全駕駛交通工
    具，經警攔查並測得呼氣酒精濃度為每公升0.71毫克，而有
    「駕駛執照吊扣期間駕駛汽車，且酒精濃度超過規定標準」
    之違規事項，經高雄縣政府警察局交通警察隊員警以高警交
    字第N00000000 號舉發違規通知單舉發，該舉發通知單並由
    受處分人當場簽收。（受處分人並因上開違規案件經臺灣高
    雄地方法院檢察署檢察官以98年度偵字第33804 號聲請簡易
    判決處刑，並經本院以99年度審交簡字第22號判處拘役59日
    ，如易科罰金，以新臺幣（下同）1000元折算1 日，於99年
    2 月22日確定）原處分機關乃復於99年4 月26日以高監營裁
    字第裁80-N00000000號裁決書，依道路交通管理處罰條例第
    35條第3 項、第24條之規定，裁處受處分人應吊銷普通重型
    機器腳踏車駕駛執照，並應參加道路交通安全講習。罰鍰部
    分則依行政罰法第26條第1 項之規定與刑罰競合免繳云云。
二、受處分人異議意旨略以：受處分人因上開違規案件，業經本
    院以99年度審交簡字第22號判處拘役59日，如易科罰金，以
    1000元折算1 日確定，是本件吊照裁決，有違行政罰法第26
    條所定之一事不二罰之原則，且逾3 個月之舉發期限，爰依
    法聲明異議云云。
三、按汽車駕駛人飲用酒類或其他類似物後其吐氣所含酒精濃度
    超過每公升0.25毫克或血液中酒精濃度超過百分之0.05以上
    者，不得開車，道路交通安全規則第114 條第2 款定有明文
    ；又汽車駕駛人，駕駛汽車經測試檢定有酒精濃度超過規定
    之情形者，處新臺幣15,000元以上60,000元以下罰鍰，並當
    場移置保管其車輛及吊扣其駕駛執照1 年，汽車駕駛人經依
    第1 項規定吊扣駕駛執照，並於吊扣期間再有第1 項情形者
    ，處新臺幣6 萬元罰鍰，並當場移置保管該汽車及吊銷其駕
    駛執照，且對汽車駕駛人應施以道路交通安全講習，道路交
    通管理處罰條例第35條第1 項第1 款、第3 項前段、第24條
    第1 項第2 款分別定有明定。次按修正前道路交通管理處罰
    條例第68條規定：「汽車駕駛人，因違反本條例及道路交通
    安全規則之規定，受『吊扣』或『吊銷』駕駛執照處分時，
    『吊扣』或吊銷其持有各級車類之駕駛執照」；惟該條業經
    修正為：「汽車駕駛人，因違反本條例及道路交通安全規則
    之規定，受吊銷駕駛執照處分時，吊銷其持有各級車類之駕
    駛執照」。此一條文修正理由略以：「原條文將違法或違規
    駕駛人所持有各級車類之駕駛執照一併吊扣或吊銷，失之過
    酷，影響人民工作及生活甚鉅，爰修正之」，此新修正條文
    ，業於94年12月14日修正公布並於95年3 月1 日起施行。參
    諸上開立法理由及立法經過，則行為人有道路交通管理處罰
    條例第35條第1 項第1 款所規定之違規行為，須吊扣駕駛執
    照時，僅能吊扣行為人違法或違規當時駕駛車輛所憑之駕駛
    執照，不得再吊扣行為人所持有而與駕駛違規車輛無關之其
    他各級車類駕駛執照，故已領有聯結車職業駕駛執照者，酒
    後違規駕駛輕型機車時，吊扣者係駕駛者之輕型機車駕駛執
    照，不得吊扣駕駛者領有之其他駕駛執照。則行為人駕駛輕
    型機車違規，僅得吊扣輕型機車駕駛執照，不得吊扣聯結車
    職業駕駛執照。（參照台灣高等法院暨所屬法院98年法律座
    談會刑事類提案第23號決議意旨）。然若行為人之違規行為
    依道路交通管理處罰條例第35條第3 項前段之規定，應受吊
    銷駕駛執照之處分時，仍應吊銷其各車級車類之駕駛執照。
四、再按道路交通管理處罰條例所規定之罰則，本質上係屬行政
    罰，此觀該條例中就交通違規行為所定法律效果包括行政罰
    法第1 條、第2 條所定之罰鍰、記點、吊扣證照等行政罰在
    內即明。是違反道路交通管理處罰條例之裁罰事件，自有行
    政罰法之適用。而94年2 月5 日公佈，於95年2 月5 日施行
    之行政罰法第26條則規定：「一行為同時觸犯刑事法律及違
    反行政法上義務規定者，依刑事法律處罰之。但其行為應處
    以其他種類行政罰或得沒入之物而未經法院宣告沒收者，亦
    得裁處之。前項行為如經不起訴處分或為無罪、免訴、不受
    理、不付審理之裁判確定者，得依違反行政法上義務規定裁
    處之」。
五、經查：
  (一)受處分人於98年10月24日15時13分許，騎乘車牌號碼WCP-25
    3 號輕型機器腳踏車，行經高雄縣鳳山市○○路與王生明路
    交岔路口之際，因飲用酒類後已不能安全駕駛交通工具，經
    警攔查並測得呼氣酒精濃度為每公升0.71毫克，而有「駕駛
    人，駕駛汽車經測試檢定酒精濃度超過規定標準」之違規事
    項，經高雄縣政府警察局交通警察隊員警以高警交字第
    N00000000 號舉發違規通知單舉發，該舉發通知單並由受處
    分人當場簽收。受處分人並因上開違規案件經臺灣高雄地方
    法院檢察署檢察官以98年度偵字第33804 號聲請簡易判決處
    刑，並經本院以99年度審交簡字第22號判處拘役59日，如易
    科罰金，以1000元折算1 日，於99年2 月22日確定。原處分
    機關乃復於99年4 月26日以高監營裁字第裁80-N00000000號
    裁決書，依道路交通管理處罰條例第35條第3 項、第24條之
    規定，裁處受處分人應吊銷普通重型機器腳踏車駕駛執照，
    並應參加道路交通安全講習，罰鍰部分則依行政罰法第26條
    第1 項之規定與刑罰競合免繳等情。有高雄縣政府警察局高
    警交字第N00000000 號舉發違反對路交通管理事件通知單、
    受處分人之酒精濃度測試值紀錄表、本院99年度審交簡字第
    22號判決、原處分機關高監營裁字第裁80-N00000000號違反
    道路交通管理事件裁決書及受處分人之臺灣高等法院被告前
    案紀錄表在卷可稽，並經本院依職權調取本院99年度審交簡
    字第22號普通刑案卷宗查核無誤，至堪認定。
  (二)本件受處分人既於為警攔查時當場填記駕駛人即受處分人姓
    名、性別、出生年月日、地址、身分證統一編號及車主姓名
    、地址、車牌號碼、車輛種類於上開舉發違反道路交通管理
    事件通知單後，將通知聯、移送聯均交付該駕駛人或行為人
    簽名，通知聯交受處分人收受，並將受處分人移送原處分機
    關並報告臺灣高雄地方法院檢察署檢察官偵查後聲請以簡易
    判決處刑，即應認員警已當場完成舉發程序，受處分人辯稱
    本件裁決有逾越3 個月之舉發期限云云，顯與事實不符。
  (三)又受處分人於為本件「駕駛人駕駛汽車經測試檢定酒精濃度
    超過規定標準」之違規行為前，尚曾另案因駕駛人經檢測酒
    精濃度超過規定標準受裁決吊扣重型機器腳踏車駕駛執照，
    其吊扣期間自97年9 月16日起至99年9 月15日止，業經原處
    分機關99年5 月14日以高監駕字第09900036564 號函檢附受
    處分人之汽車、機車駕照基本資料及違規查詢報表說明在卷
    ，是受處分人本次再犯「駕駛人駕駛汽車經測試檢定酒精濃
    度超過規定標準」之違規行為，即屬「汽車駕駛人經依道路
    交通管理處罰條例第35條第1 項各款規定吊扣駕駛執照，並
    於吊扣期間再有第1 項情形」之違規情形，是原處分機關本
    應依上開道路交通管理處罰條例第35條第3 項前段、第24條
    規定，為6 萬元罰鍰，及吊銷其駕駛執照，並應接受道路交
    通安全講習之處分，惟受處分人因本件同一違規行為，另經
    本院以99年度審交簡字第22號判處拘役59日，如易科罰金，
    以1000元折算1 日確定，揆諸上開行政罰法第26條第1 項之
    規定，上開罰鍰6 萬元之部分，即應予免罰，但屬其他種類
    行政罰之吊銷駕駛執照及應參加道路交通安全講習部分，仍
    得裁處之。又受處分人除重型機器腳踏車駕駛執照之外，尚
    領有大貨車職業駕駛執照、大貨車普通駕駛執照、小型車普
    通駕駛執照，有受處分人之汽機車駕照基本資料在卷可憑，
    本件受處分人依法既應受吊銷其駕駛執照之處分，揆諸上開
    規定及說明，原處分機關即應吊銷其各車級車類之駕駛執照
    ，而非僅吊銷其普通重型機器腳踏車駕駛執照而已，是原處
    分機關此部分之裁決，即有於法不合之處。
六、按聲明異議屬司法救濟途徑之一種，由法院審查受處分人所
    涉違規事實是否成立，及原處分機關所適用之法條是否正確
    ，裁罰是否適當，因法院負有司法審查之作用，以本案而言
    ，就罰鍰、吊照及安全講習等處罰效果，應一併審理，並重
    為諭知，有臺灣高等法院暨所屬法院98年法律座談會刑事類
    提案第23號決議及審查意見可資參照。本件受處分人因有「
    汽車駕駛人經依道路交通管理處罰條例第35條第1 項各款規
    定吊扣駕駛執照，並於吊扣期間再有第1 項情形」之違規情
    形，本即應分別按道路交通管理處罰條例第35條第3 項第1
    款、第24條第1 項第2 款、違反道路交通管理事件統一裁罰
    標準表及行政罰法第26條第1 項之規定，僅諭知吊銷駕駛執
    照，應參加道路交通安全講習（就罰鍰部份，受處分人既受
    本院99年度審交簡字第22號判決有罪確定，原處分機關即應
    依行政罰法第26條第1項 之規定，免予處罰），方為適法。
    綜上所述，原處分機關僅吊銷其普通重型機器腳踏車駕駛執
    照，即有未洽之處，爰撤銷原處分全部，並改諭知如主文第
    2 項所示。
七、據上論斷，應依道路交通管理處罰條例第87條第2 項，道路
    交通案件處理辦法第20條，裁定如主文。
中    華    民    國    99    年    5     月    31    日
                  交通法庭  法  官  張凱鑫
上正本證明與原本無誤。
如不服本裁定，應於收受送達後5日內向本院提起抗告。
中    華    民    國    99    年    5     月    31    日
                            書記官  董明惠

司法院資訊處製作；財團法人民間司法改革基金會備份。
